【裁判字號】    97,台上,588
【裁判日期】    970327
【裁判案由】    返還不當得利
【裁判全文】
最高法院民事裁定              九十七年度台上字第五八八號
上  訴  人  教育部
法定代理人  甲○○
訴訟代理人  黃光慶律師
被 上訴 人  源發國際股份有限公司
法定代理人  乙○○
訴訟代理人  連元龍律師
            杜孟真律師
被 上訴 人  恆源營造有限公司
法定代理人  丙○○
上列當事人間請求返還不當得利事件，上訴人對於中華民國九十
七年一月二日台灣高等法院第二審判決（九十六年度重上字第四
六五號），提起上訴，本院裁定如下：
    主  文
上訴駁回。
第三審訴訟費用由上訴人負擔。
    理  由
按上訴第三審法院，非以原判決違背法令為理由，不得為之。又
提起上訴，上訴狀內應記載上訴理由，其以民事訴訟法第四百六
十九條所定事由提起第三審上訴者，應於上訴狀內表明，原判決
所違背之法令及其具體內容，暨依訴訟資料合於該違背法令之具
體事實。其依同法第四百六十九條之一規定提起上訴者，並應具
體敘述為從事法之續造、確保裁判之一致性或其他所涉及之法律
見解具有原則上重要性之理由。同法第四百六十七條、第四百七
十條第二項分別定有明文。而依同法第四百六十八條規定，判決
不適用法規或適用不當者，為違背法令；依同法第四百六十九條
規定，判決有該條所列各款情形之一者，為當然違背法令。是當
事人提起第三審上訴，如合併以同法第四百六十九條及第四百六
十九條之一之事由為上訴理由時，其上訴狀或理由書應表明該判
決所違背之法令條項，或有關判例、解釋字號，或成文法以外之
習慣或法理等及其具體內容，暨係依何訴訟資料合於該違背法令
之具體事實，並具體敘述為從事法之續造、確保裁判之一致性或
其他所涉及之法律見解具有原則上重要性之理由。如未依上述方
法表明，或其所表明者與上開法條規定不合時，即難認為已合法
表明上訴理由，其上訴自非合法。本件上訴人對於原判決提起第
三審上訴，雖以該判決違背法令為由，惟核其上訴理由狀所載內
容，係就原審取捨證據、認定事實及解釋契約之職權行使所論斷
：上訴人與被上訴人源發國際股份有限公司（原名源發營造工程
股份有限公司，下稱源發公司）於民國七十五年八月二十二日訂
立中正運動公園選手宿舍建築工程契約（下稱系爭工程契約），
並由被上訴人恆源營造有限公司（下稱恆源公司）為該工程履約
之連帶保證人；上訴人既因可歸責於己之事由，致系爭工程無法
開工，且未重新申請建造執照，自不得謂系爭工程未履行係可歸
責於源發公司之事由所致。依兩造嗣後於七十七年三月十日召開
協調會議所達成之結論（下稱系爭協調結論），其中第三點約明
「前項評估結果必須報經行政院及審計部核准後始能生效」，而
第五點所載「如未能奉准補助，源發公司同意解約，其條件另議
。」其意為如未能奉准補助，源發公司同意在條件談得攏之情形
下解除契約，並非「無條件」合意解除系爭工程契約；查上訴人
送交審計部查核增加之單價調整是否合理時，並未附具契約及評
估資料，參酌上訴人前以源發公司遲延開工為由，主張解除契約
，而另案請求損害賠償之原審八十六年度重上更(一)字第四二號確
定判決所載其敗訴之理由，足證上訴人未依系爭協調結論履行。
上訴人不能因嗣後單方自行於九十四年七月二十日決議不予增加
價款，遽謂系爭協調結論之條件已成就而生解除契約之效果，足
認系爭工程契約並未合法解除，上訴人自不得依不當得利之法律
關係請求源發公司返還預付之工程款，及請求恆源公司負連帶保
證人責任。從而，上訴人本於不當得利之法律關係，請求被上訴
人連帶給付新台幣二千八百七十九萬三千九百三十九元本息，洵
屬無據，不應准許等情，指摘為不當，並就原審命為辯論及已論
斷者，泛言謂為違法，而非表明該判決所違背之法令及其具體內
容，暨依訴訟資料合於該違背法令之具體事實，更未具體敘述為
從事法之續造、確保裁判之一致性或其他所涉及之法律見解具有
原則上重要性之理由，難認其已合法表明上訴理由。依首揭說明
，應認其上訴為不合法。
據上論結，本件上訴為不合法。依民事訴訟法第四百八十一條、
第四百四十四條第一項前段、第九十五條、第七十八條，裁定如
主文。
中    華    民    國  九十七  年    三    月  二十七  日
                      最高法院民事第六庭
                          審判長法官  朱  建  男
                                法官  顏  南  全
                                法官  林  大  洋
                                法官  鄭  傑  夫
                                法官  蘇  清  恭
      本件正本證明與原本無異
                                      書  記  官
中    華    民    國  九十七  年    四    月    八    日
                                                      Ｋ


司法院資訊處製作；財團法人民間司法改革基金會備份。
